臺灣花蓮地方法院刑事判決
111年度易字第337號
公  訴  人  臺灣花蓮地方檢察署檢察官
被      告  徐維辰



上列被告因詐欺等案件，經檢察官提起公訴（111年度偵緝字第4
35號、第436號、111年度偵字第4540號），本院裁定改行簡式審
判程序，判決如下：
    主  文
徐維辰犯詐欺取財罪，累犯，處拘役伍拾日，如易科罰金，以新
臺幣壹仟元折算壹日；未扣案之犯罪所得振興五倍券10張沒收之
，於全部或一部不能沒收或不宜執行沒收時，追徵其價額。又犯
竊盜罪，累犯，處有期徒刑伍月，如易科罰金，以新臺幣壹仟元
折算壹日。又犯冒用公務員名義詐欺取財未遂罪，累犯，處有期
徒刑柒月。
    事實及理由
一、查被告徐維辰本案所犯非死刑、無期徒刑、最輕本刑為3年
    以上有期徒刑之罪，或高等法院管轄第一審之案件，其於本
    院準備程序進行中，就被訴事實為有罪之陳述，經本院告以
    簡式審判程序之旨，並聽取檢察官及被告之意見後，由本院
    裁定改依簡式審判程序進行審理，是本案之證據調查，依刑
    事訴訟法第273條之2規定，不受同法第159條第1項、第161
    條之2、第161條之3、第163條之1及第164條至第170條規定
    之限制，合先敘明。
二、本案犯罪事實及證據，除補充被告於本院準備程序及審理時
    之自白、監視器影像與LIINE截圖、告訴人黃三思住家照片
    為證據外，餘均引用檢察官起訴書（如附件）之記載。
三、論罪科刑：
　㈠核被告就起訴書所載犯罪事實欄一㈠所為，係犯刑法第339條
    第1項詐欺取財罪；起訴書所載犯罪事實欄一㈡所為，係犯同
    法第320條第1項竊盜罪；起訴書所載犯罪事實欄一㈢所為，
    係犯刑法第339條之4第2項、第1項第1款冒用公務員名義詐
    欺取財未遂罪。又公訴意旨雖認被告就起訴書所載犯罪事實
    欄一㈢所為係犯刑法第339條第1項詐欺取財罪，然被告向證
    人李永泰佯稱自己為刑警一節，已載明於起訴書犯罪事實欄
    一㈢中，並業據被告於偵訊自承在卷，復經證人李永泰於警
    詢證述綦詳，是被告顯係冒用公務員身份遂行詐騙，所為自
    已該當上揭刑法第339條之4第1項第1款之加重詐欺取財罪，
    公訴意旨認被告僅該當刑法第339條第1項詐欺取財罪，容有
    未洽，惟二者基本社會事實同一，復經本院於審判程序中告
    知被告上開罪名，無礙被告防禦權行使，爰變更起訴法條如
    上。被告所犯上開3次詐欺、竊盜犯行，犯意各別，行為互
    殊，應分論併罰。被告就起訴書所載犯罪事實欄一㈢所為，
    已著手實行詐欺取財罪構成要件行為而未遂，為未遂犯，本
    院審酌被告實際上並未詐得財物，與既遂犯業已獲取犯罪所
    得且造成被害人財產上之損害終究有別，爰依刑法第25條第
    2項規定減輕其刑。
　㈡累犯之說明：
　　被告前因詐欺、竊盜、侵占、偽造文書及違反毒品危害防制
    條例等案件，經本院以100年度聲字第404號裁定定應執行刑
    有期徒刑8年8月確定（下稱甲部分），被告於99年10月19日
    入監，於108年6月18日執行完畢。嗣接續執行本院另以100
    年度聲字第659號裁定定應執行刑有期徒刑4年4月部分（下
    稱乙部分），並於109年6月17日因縮短刑期假釋出監付保護
    管束，至112年10月18日始期滿等情，有臺灣高等法院前案
    紀錄表附卷可佐。參酌最高法院103年度第1次刑事庭會議意
    旨，被告所犯上開甲部分執行刑既已於108年6月18日執行完
    畢，則其於甲部分徒刑執行完畢後之5年內故意再犯本件有
    期徒刑以上之罪，仍與累犯之構成要件相符。此外，甲部分
    前案有多次詐欺、竊盜、侵占，與本案均為相同罪質，衡以
    甲部分及乙部分已執行之刑期，將近10年之久，顯見被告確
    未能因上開前案較長期之刑之執行，促成其更生避免再犯之
    意識，猶執意犯之，足認有立法意旨所認之特別惡性或刑罰
    感應力薄弱等情，參酌司法院釋字第775號解釋意旨，爰依
    刑法第47條第1項規定加重其刑，並就被告所犯加重詐欺取
    財罪部分先加後減之。
　㈢爰審酌被告不思以正途謀取財物，反以詐欺、竊盜方式不勞
    而獲，法治觀念淡薄，惟念其坦認犯行，入監前從事油漆工
    ，國中畢業，須扶養母親，經濟狀況貧寒，兼衡其犯罪所得
    利益等一切情狀，量處如主文所示之刑，並諭知易科罰金之
    折算標準，以資懲儆。
四、沒收部分：
　　被告就起訴書所載犯罪事實欄一㈠所詐得之振興五倍券10張
    ，價值新臺幣5000元，業據告訴人黃三思供陳在卷，未扣案
    並發還予告訴人黃三思，應依刑法第38條之1第1項前段、第
    3項規定宣告沒收之，並於全部或一部不能沒收或不宜執行
    沒收時，追徵其價額。
據上論斷，應依刑事訴訟法第273條之1第1項、第299條第1項前
段、第300條、第310條之2、第454條第2項，刑法第339條第1項
、第320條第1項、第339條之4第2項、第1項第1款、第25條第2項
、第47條第1項、第41條第1項前段、第38條之1第1項前段、第3
項，刑法施行法第1條之1第1項判決如主文。
本案經檢察官陳宗賢提起公訴，檢察官蕭百麟到庭執行職務。
中　　華　　民　　國　　111 　年　　10　　月　　31　　日
　　　　　　　　　刑事第一庭    法　官　陳佩芬
以上正本證明與原本無異。
如不服本判決應於收受送達後20日內向本院提出上訴書狀，並應
敘述具體理由。其未敘述上訴理由者，應於上訴期間屆滿後20日
內向本院補提理由書(均須按他造當事人之人數附繕本)「切勿逕
送上級法院」。告訴人或被害人如對於本判決不服者，應具備理
由請求檢察官上訴，其上訴期間之計算係以檢察官收受判決正本
之日期為準。
因疫情而遲誤不變期間，得向法院聲請回復原狀。
中　　華　　民　　國　　111 　年　　10　　月　　31　　日
                                書記官  呂姿穎 
所犯法條
中華民國刑法第320條
意圖為自己或第三人不法之所有，而竊取他人之動產者，為竊盜
罪，處5年以下有期徒刑、拘役或50萬元以下罰金。
意圖為自己或第三人不法之利益，而竊佔他人之不動產者，依前
項之規定處斷。
前二項之未遂犯罰之。
中華民國刑法第339條
意圖為自己或第三人不法之所有，以詐術使人將本人或第三人之
物交付者，處5年以下有期徒刑、拘役或科或併科50萬元以下罰
金。
以前項方法得財產上不法之利益或使第三人得之者，亦同。
前二項之未遂犯罰之。
中華民國刑法第339條之4
犯第339條詐欺罪而有下列情形之一者，處1年以上7年以下有期
徒刑，得併科1百萬元以下罰金：
一、冒用政府機關或公務員名義犯之。
二、三人以上共同犯之。
三、以廣播電視、電子通訊、網際網路或其他媒體等傳播工具，
    對公眾散布而犯之。
前項之未遂犯罰之。
附件：起訴書